【裁判字號】    99,易,162
【裁判日期】    990401
【裁判案由】    詐欺
【裁判全文】
臺灣臺南地方法院刑事判決               99年度易字第162號
公  訴  人  臺灣臺南地方法院檢察署檢察官
被      告  丁○○
上列被告因詐欺案件，經檢察官提起公訴（98年度偵緝字第1448
號），本院判決如下：
    主  文
丁○○共同犯詐欺取財罪，累犯，處有期徒刑陸月，如易科罰金
，以新臺幣壹仟元折算壹日。
    事  實
一、丁○○前因施用毒品等案件，經臺灣臺中地方法院以89年度
    訴字第2550號判處應執行有期徒刑1年2月確定，又因施用毒
    品案件，經臺灣高等法院臺中分院以91年度上訴字第967號
    判處有期徒刑10月確定，接續執行，於民國93年1月6日假釋
    出監，於93年5月20日假釋期滿執行完畢。詎仍不知悔改，
    可預見應他人之邀，擔任公司名義負責人，進一步以負責人
    身分開設公司帳戶交予該人使用，復另提供自身金融帳戶予
    該人，並受該人指示提領款項，該人可能以上開金融帳戶作
    為詐欺取財之犯罪工具，仍基於縱係如此亦不違背其本意之
    不確定犯意，應允姓名年籍不詳之成年男子「陳代書」，同
    意以公司負責人身分開設公司帳戶，而與有直接故意之「陳
    代書」共同基於詐欺之犯意聯絡，由「陳代書」陪同，於97
    年5月29日前往第一銀行永康分行，以明燁通信工程有限公
    司（下稱明燁公司）籌備處名義開設帳號00000000000號帳
    戶，並辦理語音轉帳功能，以便匯入款項及自由轉帳，復於
    開戶後，將上開公司帳戶之存摺、印章及其身分證、健保卡
    交予「陳代書」，更另提供其個人於新光銀行向上分行帳號
    0000000000000號帳戶之資料予「陳代書」。嗣「陳代書」
    於97年6月13日至臺南市○○○○街43號，自稱「陳先生」，
    向在該址經營會計事務所之會計師丙○○佯稱欲委託辦理明
    燁公司之設立登記事宜，需借資新臺幣（下同）300萬元，
    作為公司存款證明，待資金到位後再予歸還，同時將丁○○
    之身分證、健保卡及明燁公司之存摺、公司大小章等交予丙
    ○○保管，致丙○○陷於錯誤，誤以為得完全掌控上開明燁
    公司籌備處帳戶之款項出入，而另向李瓊娥借款300萬元，
    由李瓊娥於同日將300萬元存入上開明燁公司籌備處帳戶內
    ，「陳代書」隨即於翌日即97年6月14日，以語音轉帳方式
    ，將該300萬元轉匯至上開丁○○之新光銀行向上分行帳戶
    內，再於97年6月16日帶同丁○○至新光銀行向上分行，由
    丁○○臨櫃提領300萬元現金後，取得現款而詐欺取財得逞
    。嗣丙○○發現上開明燁公司籌備處帳戶內之存款均遭語音
    轉帳匯出，察覺受騙，報警處理始查獲上情。
二、案經丙○○及其配偶乙○○訴由臺南市警察局第一分局報請
    臺灣臺南地方法院檢察署檢察官偵查起訴。
    理  由
一、本判決下列引用之證據資料，有關傳聞證據部分，業經檢察
    官及被告同意作為本案證據使用，本院審酌該等證據作成時
    之情況，無何取證之瑕疵或其他不當情事，依刑事訴訟法第
    159條之5第1項之規定，具有證據能力，合先敘明。
二、訊據被告固坦承其於97年5月29日由「陳代書」陪同前往第
    一銀行永康分行，以明燁公司籌備處名義開設帳戶，並辦理
    語音轉帳後，將所開設帳戶資料、個人證件等交予「陳代書
    」，復另提供個人於新光銀行向上分行之帳戶資料予「陳代
    書」，嗣於97年6月16日前往新光銀行向上分行臨櫃提領300
    萬元交予「陳代書」等情不諱，惟矢口否認有何詐欺取財犯
    行，辯稱：「陳代書」說用我名義擔任公司負責人，公司成
    立後，每月將以3萬元僱用我看守公司門戶，我是被「陳代
    書」所利用，我不知道「陳代書」向被害人行騙，「陳代書
    」說300萬元是他向別人所借，匯入我的帳戶，因而帶我去
    領款云云。
三、經查：
（一）被告於97年5月29日由「陳代書」陪同前往第一銀行永康
      分行，以明燁公司籌備處名義開設帳號00000000000號帳
      戶，並辦理語音轉帳功能後，將上開公司帳戶之存摺、印
      章及其身分證、健保卡交予「陳代書」，更另提供其個人
      於新光銀行向上分行帳號0000000000000號帳戶之資料予
      「陳代書」，「陳代書」取得上開資料後，乃於97年6月
      13日至臺南市○○○○街43號，自稱「陳先生」，向在該址
      經營會計事務所之會計師丙○○佯稱欲辦理明燁公司設立
      登記事宜，需借資300萬元作為公司存款證明，待資金到
      位後再予歸還，同時將被告之身分證、健保卡及明燁公司
      之存摺、公司大小章等交予丙○○保管，致丙○○陷於錯
      誤，另向李瓊娥借款300萬元，由李瓊娥於同日將300萬元
      存入上開明燁公司籌備處帳戶內，「陳代書」隨即於翌日
      以語音轉帳方式，將該300萬元轉匯至被告之新光銀行向
      上分行帳戶內，再於97年6月16日帶同被告至新光銀行向
      上分行，由被告臨櫃提領300萬元現金後取得現款等事實
      ，業據被告就其前往開設明燁公司籌備處帳戶、交付帳戶
      及個人證件資料、另提供新光銀行向上分行帳戶資料、至
      新光銀行向上分行提領現金300萬元交予「陳代書」等情
      於本院坦承不諱，並經證人丙○○就其受騙經過、李瓊娥
      就其借款予丙○○並匯款300萬元之事實，迭於偵查中證
      述綦詳，復有上開明燁公司籌備處帳戶之存摺及內頁明細
      影本（警卷第6、7頁）、李瓊娥匯款300萬元之存款存根
      聯（97年度核交字第3755號偵卷第33頁）、被告於新光銀
      行向上分行之帳戶交易明細查詢資料（上開偵卷第38頁）
      、被告臨櫃提領300萬元之取款憑條及監視錄影擷取列印
      照片（上開偵卷第54、58、59頁）等各1份在卷可稽，是
      上開事實，均堪認定。
（二）按個人金融帳戶之存摺、印章、提款卡、密碼等資料，攸
      關個人財產權益、資金流通及信用評價，具有隱密性及屬
      人性，斷無輕易交付他人之理。被告於偵訊及本院均供稱
      與「陳代書」係在喝酒之場合認識，僅認識幾個月，只有
      幾次在喝酒的地方碰面，不知「陳代書」之真實姓名及聯
      絡方式等語，則被告與「陳代書」素不相識，僅因喝酒而
      有數面之緣，對「陳代書」一無所知，竟任意由「陳代書
      」陪同前往開設公司帳戶、交付個人證件，猶有未足，更
      另提供新光銀行向上分行帳戶資料予「陳代書」使用，顯
      然有違常情。被告於本院雖辯稱係因聽信「陳代書」所言
      ，擔任公司名義負責人，待公司成立後，以月薪3萬元受
      僱看守公司門戶云云，惟「陳代書」果有心成立公司，經
      營事業，大可自任負責人，或另覓熟識之親友為之，何須
      找尋非親非故之被告擔任負責人，依被告之年紀，已有相
      當之社會歷練，對此自應有所警覺，豈有輕信不疑之理；
      再者，果真純係擔任公司負責人，則開設公司帳戶即為已
      足，豈有另提供個人帳戶之必要，對此，被告於本院辯稱
      「陳代書」告以係為方便匯款所需云云，惟關於匯款用途
      、目的、與成立公司有何關連等等，被告一概不知，竟仍
      輕率提供帳戶資料，所辯顯不合理。況徵之被告於偵查中
      先否認臨櫃提領300萬元，並辯稱遺失身份證、健保卡（
      98年度偵緝字第1448號偵卷地8、9頁），嗣又改稱「陳代
      書」說有土地買賣需要帳戶，伊才和「陳代書」至第一銀
      行永康分行開設帳戶云云（98年度核交字第5324號偵卷第
      5頁），於本院復另提及以3萬元受僱之說，前後不一，辯
      詞反覆；再就提領300萬元款項一節，被告於偵查中辯稱
      係「陳代書」買賣土地所得，先匯到第一銀行公司帳戶，
      再轉到新光銀行帳戶，由伊領取後交給「陳代書」（上開
      偵卷第5頁），於本院則稱係「陳代書」向他人所借（院
      卷第29頁），亦有不符，其辯詞之真實性，實有可疑。
（三）綜上，被告對「陳代書」毫無所識，無從聯繫，竟仍與「
      陳代書」前往第一銀行永康分行開設公司帳戶，又交付個
      人之新光銀行向上分行帳戶資料，復聽從「陳代書」指示
      ，至新光商業銀行向上分行臨櫃提領300萬元現款交予「
      陳代書」，過程疑點重重，被告應能有所察覺，被告於本
      院亦自稱伊覺得「陳代書」有點奇怪等語，足見被告對於
      「陳代書」使用其所交付之帳戶資料遂行詐欺取財犯行，
      應有所預見，而具有不確定故意至明，被告上開所辯，不
      足採信。本件事證已臻明確，被告犯行，堪以認定，應依
      法論科。
三、核被告所為，係犯刑法第339條第1項之幫助詐欺取財罪。被
    告與「陳代書」就上開犯行，有犯意聯絡及行為分擔，為共
    同正犯。又被告前有事實欄所載之犯罪科刑及執行紀錄，有
    其前案紀錄表可稽，其於刑之執行完畢後，5年內再故意犯
    本件有期徒刑以上之罪，為累犯，應加重其刑。爰審酌被告
    任意開設公司帳戶，並交付個人帳戶資料予「陳代書」使用
    ，復依指示提領現款交予「陳代書」，使「陳代書」得以向
    被害人詐騙得逞，所詐款項高達300萬元，嚴重破壞社會治
    安，所為實不足取，且犯後否認犯行，難認態度良好，惟於
    整起犯行，並非基於主導地位，依現有事證，無法證明被告
    從中獲有任何利益等一切情狀，量處如主文所示之刑，並諭
    知易科罰金之折算標準，以示懲儆。
據上論斷，應依刑事訴訟法第299條第1項前段，刑法第28條、第
339條第1項、第47條第1項、第41條第1項前段，刑法施行法第1
條之1，判決如主文。
本案經檢察官甲○○到庭執行職務。
中    華    民    國    99    年    4     月    1     日
                  刑事第十二庭  審判長法  官  卓穎毓
                                      法  官  莊玉熙
                                      法  官  周宛瑩
以上正本證明與原本無異。
如不服本判決應於收受本判後10日內向本院提出上訴書狀，並應
敘述具體理由。其未敘述上訴理由者，應於上訴期間屆滿後20日
內向本院補提理由書狀（均須按他造當事人之人數附繕本）「切
勿逕送上級法院」。
                                書記官  黃傳鈞
中    華    民    國    99    年    4     月    1     日
附錄論罪法條：
中華民國刑法第339條
（普通詐欺罪）
意圖為自己或第三人不法之所有，以詐術使人將本人或第三人之
物交付者，處5年以下有期徒刑、拘役或科或併科1千元以下罰金
。
以前項方法得財產上不法之利益或使第三人得之者，亦同。
前二項之未遂犯罰之。
附記事項：告訴人或被害人對於判決如有不服，請具備理由逕向
檢察官聲請檢察官提起上訴，其上訴期間之計算，係以檢察官收
受判決正本日期為準。

司法院資訊處製作；財團法人民間司法改革基金會備份。
